【裁判字號】    97,審易,635
【裁判日期】    980116
【裁判案由】    詐欺
【裁判全文】
臺灣士林地方法院刑事判決             97年度審易字第635號
公  訴  人  臺灣士林地方法院檢察署檢察官
被      告  甲○○
上列被告因詐欺案件，經檢察官提起公訴（九十七年度偵字第一
二六八四、一三七九０號），被告為有罪之陳述，本院合議庭裁
定改行簡式審判程序，並判決如下：
    主  文
甲○○幫助犯詐欺取財罪，處有期徒刑參月，如易科罰金以新臺
幣壹仟元折算壹日，緩刑貳年。
    事  實
一、甲○○明知詐欺集團等不法份子經常利用他人存款帳戶存摺
    、提款卡、密碼轉帳等方式，獲取不法利益並逃避執法人員
    之追查，且因缺錢亟需找工作，明知應徵工作不須提供自己
    申辦之提款卡、密碼等資料，又不知所應徵之工作地點、行
    號名稱，依其社會經驗，應有相當之智識程度足以辨識顯不
    合常理，及可預見其提供帳戶之提款卡、密碼等供他人使用
    ，將可能幫助他人從事詐欺取財之犯行，仍以縱使如此亦不
    違反其本意之幫助詐欺取財犯意，於民國九十七年七月底，
    在報紙及網路上看見應徵派發海報工作，便撥打過去與一名
    自稱「老闆」之真實年籍姓名不詳成年男子聯絡，而與該名
    男子相約在臺北縣板橋市新埔捷運站二號出口碰面，並分別
    於隔日及三、四天後，分別在臺北縣板橋市府中捷運站及臺
    北市大同區○○○路稻江商業銀行（下稱稻江銀行）外，將
    其申辦之國泰世華商業銀行建成分行（下稱國泰世華銀行）
    帳號000-000000000000號帳戶、稻江銀行帳號000-00000000
    0000-0號帳戶之提款卡，交付上開自稱「老闆」之男子及所
    指派之女子，且告訴渠等提款卡密碼，提供予該詐欺集團使
    用，嗣該詐欺集團分別基於詐欺取財之犯意：(一)於九十七年
    八月一日中午，乙○○在臺北市中山區○○○路一七八號前
    接獲路邊散發「專辦陽信貸款」之小廣告，便陷於錯誤，依
    照廣告上之電話撥打，再遭一名自稱「陳先生」之男子詐稱
    ：需匯徵信費用新臺幣（下同）二萬四千元等語，致乙○○
    陷於錯誤，而依照指示分別匯出二萬四千元、四萬元、一萬
    元，共七萬四千元至甲○○申辦之上開國泰世華銀行帳戶；
    (二)於九十七年八月二十日十九時許，撥打電話向丁○○佯稱
    為東森購物客服人員，並詐稱：其所購買之東森購物，財務
    人員刷成十二期分期付款，其需持華南銀行金融卡至郵局操
    作確認身分，再取消跨行轉帳功能等語，致丁○○陷於錯誤
    ，依照指示至提款機操作，而共匯出六萬九千一百一十一元
    ，其中一萬一千一百一十一元係匯入甲○○申辦之上開稻江
    銀行帳戶；(三)於九十七年八月二十日二十二時三十分許，撥
    打電話向丙○佯稱為網路書局人員，並詐稱：其前些日子購
    買的物品在統一超商扣款錯誤，會造成連續扣款十二次，須
    至ATM 操作取消等語，致丙○陷於錯誤，依照指示至提款機
    操作，而匯出二萬九千九百九十九元至甲○○申辦之上開國
    泰世華銀行帳戶。嗣因乙○○、丁○○、丙○發覺受騙報警
    ，始循線查獲上情。
二、案經臺北市政府警察局大同分局及台中縣警察局太平分局報
    請臺灣士林地方法院檢察署檢察官偵查起訴。
    理  由
一、前揭犯罪事實，業據被告甲○○於本院準備程序及審理時供
    認不諱，核與被害人乙○○、丁○○及丙○於警詢時指述情
    節相符，復有上揭被害人之報案資料、匯款單據、國泰世華
    銀行、稻江銀行開戶資料及歷史交易明細各一紙在卷可資佐
    證，足徵被告自白與事實相符。本件事證明確，被告犯行堪
    以認定。
二、查金融存摺事關個人財產權益之保障，其專有性甚高，一般
    人均有妥為保管及防止他人任意使用之認識，且該等專有物
    品如落入不明人士手中，極易被利用為與財產有關之犯罪工
    具，此為吾人依一般生活認知所易於體察之常識。查被告已
    為成年之人，應可明確知悉存摺、提款卡及密碼等有關個人
    財產、身分之物品，倘淪落於不明人士手中，極易被利用為
    與財產有關之犯罪工具，而在能預見提供自己存摺、提款卡
    及密碼予不認識之人，可能遭人將之作為從事詐欺取財等犯
    罪行為工具之下，卻又將上開帳戶之存摺、提款卡及密碼，
    交付予詐騙集團成員使用，顯然對於該帳戶將作為不法使用
    有所認知，雖卷內事證並無積極證據證明被告知悉該收受帳
    戶之詐欺集團成員及所屬詐欺集團將如何犯罪，而無法推定
    被告與該詐欺集團成員有共同實施詐欺犯行之犯意聯絡，惟
    被告既對金融帳戶交付他人使用，可能遭持以從事詐欺財產
    犯罪有所認知，其有幫助他人犯詐欺取財罪之不確定犯罪故
    意甚明。
三、按刑法上之幫助犯，係對於犯罪與正犯有共同之認識，而以
    幫助之意思，對於正犯資以助力，而未參與實施犯罪之行為
    者而言。被告基於幫助之犯意，將其所有提款卡及密碼交付
    予他人詐欺取財，為幫助犯。核被告所為，係犯刑法第三十
    條第一項、第三百三十九條第一項之幫助詐欺取財罪。被告
    以一次交付金融帳戶提款卡及密碼之幫助行為，幫助詐欺集
    團成員分別詐騙被害人乙○○、丁○○及丙○等三人，致其
    等陷於錯誤而交付財物，被害人雖有三人，惟被告交付提款
    卡等物之行為僅有一個，應論以一個幫助詐欺罪。被告幫助
    他人犯罪，應依刑法第三十條第二項之規定，按正犯之刑減
    輕其刑。爰審酌被告犯罪動機及犯罪所生危害，與被告交付
    帳戶供他人詐財使用，使犯罪偵查困難，被害人追償無門，
    犯罪後供認犯行之態度，並考量被告均已賠償被害人（見九
    十八年一月六日準備程序筆錄及郵政國內匯款執據二紙）等
    一切情狀，量處如主文所示之刑，並斟酌其生活狀況，諭知
    易科罰金之折算標準。又被告前未曾因故意犯罪受有期徒刑
    以上刑之宣告，有臺灣高等法院被告前案紀錄表一份附卷可
    稽，其因一時失慮，初罹刑章，犯罪後已坦承犯行，知所悔
    改，經此罪刑之宣告，當知所警惕，信無再犯之虞，本院認
    為所宣告之刑，以暫不執行為適當，依刑法第七十四條第一
    項第一款規定，併予宣告緩刑二年，以啟自新。
四、被告所有國泰世華銀行（帳號：000-000000000000號）及稻
    江銀行（帳號：000-000000000000-0號）帳戶之提款卡及密
    碼等物，雖均係其所有供犯罪所用之物，但均未經扣案，且
    迄今仍未取回，因非屬義務沒收之物，故不予宣告沒收。
據上論斷，應依刑事訴訟法第二百九十九條第一項前段、第二百
七十三條之一第一項，刑法第三百三十九條第一項、第三十條、
第四十一條第一項前段、第七十四條第一項第一款，刑法施行法
第一條之一，判決如主文。
本案經檢察官蔡元仕到庭執行職務。
中    華    民    國    98    年    1    月     16    日
                  刑事第一庭法  官  周明鴻
以上正本證明與原本無異。
如不服本判決應於收受判決後10日內向本院提出上訴書狀，並應
敘述具體理由；其未敘述上訴理由者，應於上訴期間屆滿後20日
內向本院補提理由書（均須按他造當事人之人數附繕本）「切勿
逕送上級法院」。
                            書記官  丁梅芬
中    華    民    國    98    年    1    月     16    日
附錄論罪科刑法條：
刑法第三百三十九條第一項
意圖為自己或第三人不法之所有，以詐術使人將本人或第三人之
物交付者，處5 年以下有期徒刑、拘役或科或併科1 千元以下罰
金。


司法院資訊處製作；財團法人民間司法改革基金會備份。
